【裁判字號】    89,上訴,1953
【裁判日期】    890629
【裁判案由】    偽造有價證券等
【裁判全文】
臺灣高等法院臺中分院刑事判決                  八十九年度上訴字第一九五三號
    上  訴  人  臺灣台中地方法院檢察署檢察官
    被      告  甲○○
    指定辯護人  本院公設辯護人  郭博益
右上訴人因偽造有價證券等案件，不服臺灣臺中地方法院八十九年度訴字第七九八號
中華民國八十九年六月二十九日第一審判決（起訴案號：臺灣臺中地方法院檢察署八
十九年度偵字第一一四六號），提起上訴，本院判決如左：
      主  文
上訴駁回。
      理  由
一、公訴意旨略以：被告甲○○與乙○○（經原審另行審結，已判處罪刑，並上訴由
    本院另案判決駁回其上訴在案）共同意圖為自己不法所有之利益，並基於概括犯
    意，明知並無充分資金之支付能力，而自民國（下同）八十八年四月七日起，至
    丙○○所任職之台中市○○路一三０號海派餐廳（其後改名為中美餐廳）消費，
    甲○○並以將多介紹朋友前來消費為詐術，乙○○則自稱陳董，月入甚豐為詐術
    ，使丙○○陷於錯誤，而提供服務，且同意甲○○及乙○○以簽發本票及由丙○○背書之方式支付餐費。迨至八十八年四月二十九日止，甲○○與乙○○共至海
    派餐廳十七次之多，乙○○並偽造「陳昆宏」之署押簽發(一)八十八年四月十一日
    、金額二萬九千八百元、(二)八十八年四月十三日、金額一萬九千元、(三)八十八年
    四月十五日、金額二萬九千元、(四)八十八年四月十五日、金額一萬二千元、(五)八
    十八年四月十七日、金額四萬元、(六)八十八年四月二十日、金額一萬四千五百元
    、(七)八十八年四月二十三日、金額二萬九千元，(八)八十八年四月二十六日、金額
    四萬三千五百元、(九)八十八年四月二十七日、金額三萬二千五百元之本票共計九
    張，甲○○則簽發八十八年四月七日、金額二萬八千元、八十八年四月九日
    、金額二萬二千七百元、八十八年四月十六日、金額一萬六千六百元、八十
    八年四月十八日、金額一萬三千五百元、八十八年四月二十一日、金額一萬七
    千五百元、八十八年四月二十二日、金額八千元、八十八年四月二十五日、
    金額一萬九千五百元，八十八年四月二十九日、金額四萬三千元之本票共計八
    張，詐得財產上利益達新臺幣四十五萬三千一百元，並足生損害於海派餐廳、丙○○以及陳昆宏。嗣因告訴人丙○○不斷催討，被告乙○○雖無資力，為敷衍告
    訴人丙○○，始另簽發以乙○○為發票人、票據日期八十八年八月二十日、金額
    三十萬元之支票一張交付丙○○。丙○○因被告乙○○已交付支票，乃於被告乙○○與甲○○於八十八年五月十三日再度前往海派餐廳時，同意消費，並由被告
    甲○○簽發八十八年五月十三日、金額一萬八千六百元之本票支付餐費。迨前開
    三十萬元支票屆期未獲付款，告訴人丙○○始知該帳戶已於八十八年六月十一日
    拒絕往來，且前開本票亦均未獲兌現，始知受騙，共欠金額多達四十七萬一千七
    百元。因認被告涉嫌與乙○○共犯刑法第二百零一條第一項之偽造有價證券及第
    三百三十九條第二項之詐欺取財罪云云。
二、按犯罪事實應依證據認定之，無證據不得推定其犯罪事實；又不能證明被告犯罪
    者，應諭知無罪之判決，刑事訴訟法第一百五十四條、第三百零一條第一項分別
    定有明文。又按犯罪事實之認定，應憑真實之證據，倘證據是否真實尚欠明顯，
    自難以擬制推測之方法，為其判斷之基礎；又認定不利於被告之事實，須依積極
    證據，苟積極證據不足為不利於被告之認定時，即應為有利於被告之認定，更不
    必有何有利之證據，最高法院五十三年台上字第六五六號、三十年上字第八一六
    號復分別著有判例可循。再按刑法第三百三十九條第一項詐欺罪之成立，以意圖
    為自已或第三人不法所有，以詐術使人將本人或第三人之物交付為要件，所謂以
    詐術使人交付，必須被詐欺人因其詐術而陷於錯誤，若其所用之方法，不能認為
    詐術，亦不致使人陷於錯誤，即不構成該罪，最高法院四十六年台上字第二六０
    號判例亦闡釋甚明。
三、本件公訴意旨所以認被告涉有刑法第二百零一條第一項偽造有價證券罪及刑法第
    三百三十九條第一項詐欺取財罪嫌，無非係以：被告與乙○○二人確實有簽發如
    事實欄所示共十七紙本票，其中乙○○並以陳昆宏名義簽發，而是時告訴人丙○○確實不知本票發票人陳昆宏實係乙○○所偽造，迨至乙○○交付三十萬元支票
    時，因告訴人要求背書，乙○○始告知真實姓名，此為被告所供述不諱及告訴人
    指訴綦詳，並有本票十七紙在卷可按；再參以被告二人至海派餐廳消費日期之密
    集，消費金額之高，另乙○○於八十八年一月十六日始於中興商業銀行台中分行
    開設甲存帳戶，於八十八年六月十一日即拒絕往來，此有中興商業銀行之回函及
    退票理由單在卷可憑，加以被告二人未支付任何餐費等情以觀，被告二人應有詐
    欺及偽造有價證券之犯意，為其主要論據。但訊據被告甲○○始終均堅決否認有
    偽造有價證券及詐欺取財之犯行，辯稱：伊約於七十五、七十六年之後，就常去
    海派餐廳消費，債務都有結清，乙○○是伊自八十八年四月初起帶去海派餐廳消
    費的，會介紹他去消費，是伊在賣檳榔，與乙○○的父親很熟，乙○○來找伊說
    要去喝酒，伊知道他家裡很有錢，認為他有能力，才帶他去，幾乎乙○○有去時
    伊都有在場，每次都是乙○○來付帳，伊有問他這樣子喝可不可以，但他說可以
    ，且乙○○簽本票時伊不知道他簽陳昆宏之名義，是乙○○簽第一張本票時，告
    訴人有問伊關於陳昆宏的事情，我再詢問乙○○，他就說陳昆宏是他同學，他有
    知會過陳昆宏，至於伊會簽八張本票是因為乙○○喝醉了，所以才由伊出名代開
    八張本票，但這些本票部分因為是乙○○的債務，所以伊未支付等語。
四、經查：
  (一)、告訴人於原審八十九年四月二十五日審訊時陳稱：「被告甲○○有來店裡消費
      多年，帳目一直很清楚，所以他介紹乙○○來，且被告甲○○並有在本票後面
      背書，我認為沒有問題，所以才讓他簽帳消費，後來累積到三十萬，我向被告
      乙○○催帳時，他就開了一張三十萬元的支票，發票日是八十八年四月底，後
      來我繼續讓他們再來簽帳消費十幾萬元，等到跳票之後我才不讓他們消費」。
      準此，堪認被告甲○○至中美餐廳消費多年，且帳目均結算清楚，並無拖欠，
      而此次消費欠款，則係因乙○○消費簽帳所致，既為乙○○作東請客，被告甲○○雖有陪同作客，亦難認其有不法所有之意圖。況告訴人於原審八十八年五
      月二十二日審訊時亦陳稱：「被告等人尚未與我和解，但我認為被告甲○○應
      該沒有跟乙○○共同詐欺的故意，他應該沒有白吃白喝的意思，因為他來店裡
      消費很多年，都有結清」等情在卷，被告甲○○未與告訴人達成和解，告訴人
      自無迴護被告之必要，足認被告甲○○並無詐欺取財之故意。
  (二)、共同被告乙○○偽造「陳昆宏」署押所簽發之本票九張，係由乙○○所簽署，
      此經乙○○坦認在卷，其並供稱：伊自八十八年三、四月間至海派餐廳消費，
      伊去了十幾次，伊有付部分現金，至於本票會簽陳昆宏之名義，是因怕餐廳的
      人來伊家裡收錢，被家人發現會被罵，才會以陳昆宏之名義簽發本票等語（見
      原審八十九年四月二十五日審判筆錄），上開偽造之九張本票既係乙○○開立
      ，並非由被告甲○○所簽發，且被告甲○○無詐欺取財之行為，已如前述，是
      其亦無與乙○○共同偽造有價證券之必要。又被告甲○○自已開立之八張本票
      ，係以其自已之名義簽發，即與偽造有價證券之構成要件不符，至乙○○以「
      陳昆宏」名義簽發本票所為偽造有價證券之犯行，尚乏證據可認定被告甲○○
      有與之共同實施犯罪之意思聯絡。
五、綜上所述，公訴人所持之論據，並不足以認定被告犯罪，此外亦查無其他積極證
    據，足以證明被告涉有偽造有價證券及詐欺取財之犯行，原審以本件不能證明被
    告犯罪，而為被告無罪之諭知，其認事用法，核無違誤，檢察官上訴指摘原審判
    決不當，難認為有理由，應予駁回。
六、據上論斷，應依刑事訴訟法第三百六十八條，判決如主文。
七、本案經檢察官丁○○到庭執行職務。
中      華      民      國    八十九    年    十一      月    二十二    日
                              臺灣高等法院臺中分院刑事第八庭
                                    審判長法  官  羅  得  村
                                          法  官  劉  榮  服
                                    法  官  古  金  男
右正本證明與原本無異。
如不服本判決應於收受送達後十日內向本院提出上訴書狀，其未敘述上訴之理由者並
得於提起上訴後十日內向本院補提理由書（均須按他造當事人之人數附繕本）。
                                          書記官  林  世  傑
中      華      民      國    八十九    年    十一      月    二十四    日
                                                                        Ｃ


司法院資訊處製作；財團法人民間司法改革基金會備份。
